【裁判字號】    90,交聲,493
【裁判日期】    900905
【裁判案由】    違反道路交通管理處罰條例聲明異議
【裁判全文】
臺灣臺北地方法院交通事件裁定              九十年度交聲字第四九三號
    異議人即
    受處分人  乙○○
右列受處分人因違反道路交通管理處罰條例案件，對於台北市交通事件裁決所中華民
國九十年五月十六日所為之處分（原處分案號：北市裁三字第駕裁二二－Ｄ九Ａ九一
七０二０號），聲明異議，本院裁定如左：
    主      文
異議駁回。
    理      由
一、按汽車超車時，在前行車減速靠邊或以手勢或亮右方向燈表示允讓後，後行車始
    得超越。超越時應顯示左方向燈並於前車左側保持半公尺以上之間隔超過，行至
    安全距離後，再顯示右方向燈駛入原行路線，道路交通安全規則第一百零一條第
    五款定有明文；又汽車超車時，在前行車之右側超車者，處汽車駕駛人銀元四百
    元以上八百元以下（即新台幣【下同】一千二百元以上二千四百元以下）罰鍰，
    行為時道路交通管理處罰條例第四十七條第三款定有明文；再汽車駕駛人，駕駛
    汽車違反道路交通管理處罰條例第四十七條第三款規定者，除應依該條所規定之
    罰鍰處罰外，並予記違規點數一點，道路交通管理處罰條例第六十三條第一項第
    一款亦定有明文。末交通違規事件裁罰案件，性質上屬於交通行政主管機關本於
    職權就公法上具體事件所為之決定而對外直接發生法律效果之單方行政行為，參
    酌行政法院五十六年度判字第八一號判例意旨「本件原告行為時尚在舊所得稅法
    施行期間，實體上固應適用舊法，但被告官署稽徵程序係開始於現行所得稅法令
    公佈施行以後，程序上即應適用新法」，本件道路交通管理處罰條例雖於民國九
    十年一月十七日公佈修正，於同年六月一日施行，然無比較新舊法之問題。
二、本件受處分人即異議人乙○○於八十九年十二月二十八日下午二時十五分許，駕
    駛車號ＣＦ－０六０二號自用小客車，沿中壢市○○路○段由南往北方向行駛，
    途經中壢市○○路○段ＹＫＫ工廠之前，原行駛在汽車專屬車道上，竟駛入機慢
    車道，又從汽車專屬車道上之前行車右側超車而駛入汽車轉屬車道繼續往北方向
    行駛，為桃園縣警察局交通隊中壢分隊警員甲○○當場發現攔停，並以受處分人
    有違反行為時道路交通管理處罰條例第四十七條第三款之行為掣單舉發。嗣受處
    分人於違反道路交通管理事件通知單上所載應到案日期前申訴，原處分機關函請
    舉發機關調查結果，仍認受處分人有上開違規行為，乃依行為時道路交通管理處
    罰條例第四十七條第三款規定，裁處受處分人一千二百元罰鍰，並記違規點數一
    點（原處分贅引道路交通管理處罰條例第四十七條「第一項」第三款，漏引同條
    例第六十三條第一項第一款，應更正）。
三、本件訊據受處分人矢口否認有右開違規行為，辯稱：伊從北向交流道過來，迴轉
    以後就進入機車專屬道，不得不這麼走，到了ＹＫＫ工廠要右轉進入工廠，就被
    攔停云云，然查：證人舉發警員甲○○到庭證稱：他本來在汽車專屬道行駛，出
    來插入機慢車道，再從機慢車道右側插入汽車專屬道，再被我攔停，機慢車道前
    面是有壹個公車站牌，我就在ＹＫＫ再前面一點執勤的，我們固定在那邊攔檢，
    防止車禍，該段路不會很遠，大約五十公尺，那時車子蠻多，他應該是有想要利
    用機慢車道右轉到ＹＫＫ工廠裡面，因為看到我們在路檢，又駛回汽車專屬道等
    語，並庭提現場圖一紙在卷為憑，因交通警員掣單舉發違反道路交通管理處罰條
    例所列之違規事實，本質上為行政處分，係公務員基於職務上權力，依法就特定
    之具體事件所為具有公法上效果之單方行政行為，基於公務員為公法上行為具有
    公信力之原則，該行政處分當可被推定為真正，其據以依法處分之事實認定亦為
    真正無誤，此與民事訴訟法第三百五十五條第二項規定：「文書依其程式及意旨
    得認作公文書者，推定其為真正」之情形相同，本此公信原則，乃立法者賦予行
    政機關制定違反道路交通事件統一裁罰標準及處理細則，使勤務警員得當機處分
    （如該細則第二十三條）以達其維護交通秩序、安全之行政目的，反之，若謂公
    務員一切行政行為均需預留證據以證其實，則國家行政勢必窒礙難行，據此，刑
    事訴訟法就犯罪證據有關之規定中與屬行政秩序罰之交通違規裁罰本質不合之部
    分，自不在準用之列，從而，受處分人既未就執勤警員之舉發有誤提出相關證據
    以供調查，本院經查亦無任何證據足資證明其有捏造事實違法取締之情事，則執
    勤警員本其維護通秩序、安全職責所為之舉發，自應受到合法、正確之推定。況
    ＹＫＫ工廠在警員甲○○取締受處分人違規行為地點之後，受處分人係在進入Ｙ
    ＫＫ工廠之前即已發生違規行為，尚難以受處分人欲右轉ＹＫＫ工廠提貨，即可
    推斷受處分人無在前行車右側超車之違規行為；又縱或受處分人確實迴轉欲進入
    ＹＫＫ工廠，然警員甲○○既親眼目睹受處分人由汽車專屬車道駛出機慢車道，
    再由機慢車道右側切入汽車專屬車道，受處分人是否迴轉與違規行為無涉。綜上
    所述，受處分人所辯，委無可採，本件事證明確，應依法裁處。
四、綜上所述，受處分人確有在前行車之右側超車之違規行為，因受處分人依限自行
    到案，原處分機關依行為時道路交通管理處罰條例第四十七條第三款規定裁處受
    處分人罰鍰一千二百元，並記違規點數一點，核無違誤，本件受處分人之異議為
    無理由，自應將其異議駁回。
據上論斷，應依道路交通案件處理辦法第十九條，裁定如主文。
中      華      民      國  九十      年      九      月      五      日
                                      臺灣臺北地方法院交通法庭
                                          法  官  李  麗  玲
右正本證明與原本無異。
如不服本裁定，應於裁定送達後五日內向本院提出抗告狀。
                                          書記官  江  虹  儀
中      華      民      國    九十      年      九     月       六      日


司法院資訊處製作；財團法人民間司法改革基金會備份。
